【裁判字號】    97,易,3748
【裁判日期】    980731
【裁判案由】    傷害等
【裁判全文】
臺灣板橋地方法院刑事判決              97年度易字第3748號
公  訴  人  臺灣板橋地方法院檢察署檢察官
被      告  乙○○
             丙○○
             甲○○
上列被告因傷害案件，經檢察官提起公訴（97年度偵字第30325
號），本院判決如下：
    主  文
乙○○公然侮辱人，處罰金新臺幣貳仟元，如易服勞役，以新臺
幣壹仟元折算壹日。又傷害人之身體，處拘役肆拾日，如易科罰
金，以新臺幣壹仟元折算壹日。
丙○○、甲○○共同傷害人之身體，各處有期徒刑參月，如易科
罰金，均以新臺幣壹仟元折算壹日。
   事  實
一、丙○○、甲○○為夫妻，2 人與乙○○均為位於臺北縣新莊
    市○○路○ 段2 巷1 號之品傑光電股份有限公司（下稱品傑
    公司）之員工。民國97年6 月14日下午3 時許，甲○○要求
    擔任品保工程師之乙○○為其驗貨，乙○○拒絕，2 人因而
    發生爭執，乙○○竟基於公然侮辱之犯意，在前開公司工作
    室之不特定人或多數人得共聞見之場所，公然以「幹你娘」
    之穢語辱罵甲○○，並另基於傷害之犯意，出手拉扯甲○○
    手部，並作勢毆打甲○○，丙○○見狀即趨前撥開乙○○，
    乙○○即承前傷害犯意，拉扯丙○○，丙○○與甲○○亦基
    於傷害之犯意聯絡，出手拉扯、推擠乙○○，3 人進而相互
    拉扯且倒地，後乙○○因而受有左股骨頸骨折、左大拇指挫
    傷之傷害，丙○○受有臉部淺擦傷、手部淺擦傷之傷害，甲○○受有右手臂瘀青、擦傷之傷害。
二、案經乙○○、丙○○、甲○○訴由臺北縣政府警察局蘆洲分
    局報告臺灣板橋地方法院檢察署檢察官偵查起訴。
    理  由
一、證據能力：
  (一)被告以外之人於審判外之言詞或書面陳述，除法律有規定者
    外，不得作為證據；被告以外之人於偵查中向檢察官所為之
    陳述，除顯有不可信之情況者外，得為證據；被告以外之人
    於審判外之陳述，雖不符刑事訴訟法第159 條之1 至第159
    條之4 之規定，而經當事人於審判程序同意作為證據，法院
    審酌該言詞陳述或書面陳述作成時之情況，認為適當者，亦
    得為證據；當事人、代理人或辯護人於法院調查證據時，知
    有第159 條第1 項不得為證據之情形，而未於言詞辯論終結
    前聲明異議者，視為有前項之同意，刑事訴訟法第159 條第
    1 項、第159 條之1 第2 項、第159 條之5 分別定有明文。
    經查：
  (1)證人乙○○（就被告丙○○、甲○○犯行部分）、丙○○（
    就被告乙○○、甲○○犯行部分）、甲○○（就被告乙○○
    、丙○○犯行部分）及證人楊慶利、蕭淑華、黃胡春香於警
    詢時所為之陳述，雖屬審判外之陳述，然被告3 人於本院準
    備程序中表示對前開證人於警詢中陳述之證據能力無意見，
    於本院審理時亦未主張排除前開證人陳述之證據能力，且迄
    於本院言詞辯論終結前均未表示異議，本院審酌前開證人於
    警詢中之證述應無重大瑕疵且與事實相符，故依前開法條規
    定，認前開證人審判外陳述有證據能力。
  (2)證人乙○○、丙○○、甲○○於偵查中向檢察官所為之陳述
    ，雖屬審判外之陳述，惟現階段刑事訴訟法規定檢察官代表
    國家偵查犯罪、實施公訴，依法其有訊問被告、證人及鑑定
    人之權，證人、鑑定人且須具結，而實務運作時，檢察官偵
    查中向被告以外之人所取得之陳述，原則上均能遵守法律規
    定，不致違法取供，其可信度極高，是以，刑事訴訟法於92
    年2 月6 日修正時，即為兼顧理論與實務，以該法第159 條
    之1 第2 項規定，除顯有不可信之情況者外，得為證據。前
    開證人於偵查中向檢察官所為之陳述，已依法具結，且於本
    院審理中已具結為證，經被告對之交互詰問，已保障被告於
    訴訟上之程序權，補正未經被告對質詰問之瑕疵，再審酌現
    階段刑事訴訟法規定檢察官代表國家偵查犯罪、實施公訴，
    依法其有訊問被告、證人及鑑定人之權，且實務運作時，檢
    察官偵查中向前開之人詢問時，原則上均能遵守法律規定，
    不致違法取供，被告亦未主張檢察官有何違法取得前開證人
    陳述之情形，且無證據證明前開證人於檢察官偵查中所為證
    述有何誤認之情形，自無顯不可信之情況。前開證人於偵查
    中所為之證述，自得作為證據。
  (二)卷附診斷證明書，為醫師於執行醫療業務時所需製作之證明
    文書，無證據顯示該診斷證明書存有詐偽或虛飾之情事，核
    無刑事訴訟法第159 條之4 第2 款所定顯有不可信之特別情
    況，得為證據。
二、得心證之理由：
  (一)訊據被告乙○○固坦承於前開時、地因驗貨事宜與甲○○發
    生爭執，且口出三字經一情，惟矢口否認有何公然侮辱、傷
    害犯行，辯稱：伊因心急而口出三字經，並無惡意，且伊並
    無毆打丙○○、甲○○云云。被告丙○○固坦承於前開時、
    地撥開乙○○，惟矢口否認有何傷害犯行，辯稱：因乙○○
    拉甲○○之手，伊才撥開乙○○，乙○○勒伊脖子，伊將頭
    縮回，乙○○便跌倒，伊並無毆打乙○○云云。被告甲○○
    固坦承於前開時、地與乙○○發生爭執，惟矢口否認有何傷
    害犯行，辯稱：乙○○拉伊手，丙○○將其撥開，乙○○跌
    倒後又爬起抓丙○○脖子，丙○○將乙○○撥開，乙○○再
    次倒地，伊並無毆打乙○○云云。
  (二)經查：
  1.被告乙○○對其於前開時、地出言三字經一情坦承不諱（見
    97年度偵字第30325 號偵查卷第35頁、本院98年1 月16日準
    備程序筆錄），且有證人甲○○於警詢、檢察官偵查中及本
    院審理時證稱：97年6 月14日伊在位於臺北縣新莊市○○路
    ○ 段2 巷1 號之品傑公司任職，當日下午3 時許，伊請被告
    乙○○驗貨，被告乙○○以主管未交代而拒絕，渠等因而發
    生爭執，乙○○便在上開公司工作室以「幹你娘」三字經辱
    罵伊，伊同事蕭淑華、黃胡春香均有聽聞被告乙○○辱罵伊
    等語（見同上偵查卷第12至13頁、第34頁、本院98年3 月17
    日審判筆錄），證人蕭淑華於警詢中亦證稱：伊有聽見甲○○請被告乙○○驗貨，被告乙○○拒絕，2 人發生爭執，被
    告乙○○以「幹你娘」辱罵甲○○等語（見前開偵查卷第17
    頁），證人黃胡春香於警詢中證稱：伊有聽見甲○○請被告
    乙○○驗貨，被告乙○○以主管未交代拒絕，2 人發生爭執
    ，爭執過程中被告乙○○以「幹你娘」辱罵甲○○等語（見
    前開偵查卷第19頁），足認被告乙○○確於前開時、地以「
    幹你娘」三字經辱罵甲○○。被告乙○○雖辯稱：因被告丙○○毆打伊，伊才口出三字經云云（見前開偵查卷第35頁）
    。然前開證人明確證述，被告乙○○係因驗貨事宜與甲○○
    發生爭執後即口出惡言辱罵甲○○，此時並無丙○○毆打被
    告乙○○情事，況當時甲○○與被告乙○○係因驗貨事宜發
    生爭執，渠等大可尋求公司主管前來協調，縱丙○○毆打被
    告乙○○亦無濟於事，衡情丙○○不致於此時無端毆打被告
    乙○○，故被告乙○○前開所辯，顯係諉責之詞，要無可採
    。又所謂「公然」，係指不特定人或多數人得以共見共聞之
    狀況。查本件被告乙○○在品傑公司工作室辱罵甲○○，而
    該處房門開啟，他人亦可隨時進入該處一情，業據證人甲○○於檢察官偵查中證述明確（見前開偵查卷第34頁），且證
    人蕭淑華、黃吳春香確有聽聞被告乙○○所為前開辱罵之詞
    ，故被告乙○○辱罵甲○○之處所確屬不特定人或多數人得
    共聞共見之場所無訛。再以最粗鄙之語言在公共場所向特定
    之人辱罵時，倘為其他不特定人可以聞見之情形，而其語言
    之含義，又足以減損該特定人之聲譽者，自應成立刑法第
    309 條第1 項之罪（參院字第1863號解釋）。被告乙○○以
    「幹你娘」之字眼辱罵甲○○，而前開字眼依社會一般評價
    通認為粗話，聽聞者當然感受人格遭受攻擊，足以貶損名譽
    及尊嚴評價，被告乙○○辯稱其無惡意云云，自無可採。被
    告乙○○於前開時、地，以「幹你娘」粗鄙言語辱罵甲○○
    ，顯已構成公然侮辱無疑。
  2.證人甲○○於警詢、檢察官偵查中及本院審理時證稱：被告
    乙○○以三字經辱罵伊，復抓伊手及作勢毆打伊，被告丙○○見狀便將被告乙○○撥開，被告乙○○旋即衝回勒被告丙○○脖子，被告丙○○將被告乙○○撥開，被告乙○○便跌
    倒在地等語（見同上偵查卷第12至13頁、第34頁、本院98年
    3 月17日審判筆錄）。證人丙○○於警詢、檢察官偵查中及
    本院審理時證稱：97年6 月14日伊在品傑公司任職，被告甲○○為伊太太，渠等與被告乙○○為品傑公司之同事。當日
    下午，被告乙○○在公司工作室以三字經辱罵被告甲○○，
    並出手抓被告甲○○手部，伊見狀便跑至被告乙○○與被告
    甲○○中間以手將渠撥開，被告乙○○便以手勒伊脖子，將
    伊拖到工作室門口邊，伊掙脫後再跑進工作室，便看被告乙○○跌倒在地等語（見前開偵查卷第9 頁、第35頁、本院98
    年3 月17日審判筆錄）。證人丙○○、甲○○雖為夫妻，然
    觀諸渠等前開證述內容，就被告丙○○是否推開被告乙○○
    以致被告乙○○跌倒之情狀，所述歧異，可見渠等應無勾串
    證言誣攀被告乙○○之情事，則渠等一致證稱被告乙○○與
    丙○○、丙○○肢體衝突等情，應屬非虛。再甲○○右手受
    有淤青、擦傷之傷勢；丙○○受有臉部淺擦傷、手部淺擦傷
    之傷勢等情，有丙○○、甲○○之宏仁醫院診斷證明書各1
    紙在卷可按，且證人蕭淑華於警詢中亦證稱：伊有見到甲○○手臂有遭抓傷痕跡及丙○○臉部有傷口等語（見前開偵查
    卷第18頁），可見丙○○、甲○○確於本件肢體衝突後有受
    傷害。又甲○○手部傷勢情節核與證人甲○○、丙○○前開
    所陳被告乙○○拉扯甲○○手部情節相符，被告乙○○確有
    於前開時、地手抓甲○○手部成傷一節，堪以認定。再丙○○亦受有臉部淺擦傷、手部淺擦傷之傷勢，而前開傷勢應非
    丙○○單純撥開被告乙○○之舉所致，顯係另有外力造成，
    可見被告乙○○應有出手拉扯丙○○無疑。故被告乙○○確
    有拉扯甲○○手部，復與丙○○拉扯等情，堪以認定。
  3.證人乙○○於警詢、檢察官偵查中及本院審理時證述：97年
    6 月14日伊在品傑公司擔任品保工程師，被告丙○○、甲○○為伊同事。97年6 月14日下午3 時許，伊與被告甲○○因
    驗貨之事發生口角爭執，被告丙○○便出現對伊拳打腳踢，
    伊左側大腿撞到大門而跌倒，伊爬起來後欲離開，被告甲○○將伊擋住，被告丙○○、甲○○就一起將伊打進工作室裡
    ，伊左側大腿撞到工作台而跌倒，被告丙○○、甲○○繼續
    打伊，渠等直到聽到楊慶利前來才停止毆打等語（見前開偵
    查卷第6 頁、第35頁、本院98年2 月24日審判筆錄）。且證
    人甲○○亦證述被告丙○○有推撥乙○○之舉，乙○○因而
    跌倒等情，已如前述，而證人甲○○為被告丙○○之妻，與
    被告丙○○關係親密，自無誣陷被告丙○○之動機，足認確
    有確有其事。又乙○○所受左股骨頸骨折之傷勢，而左股骨
    頸係指左大腿根部之髖關節下半部之處，日常活動應無可能
    輕易造成前開部位骨折，該等傷勢顯係強力撞擊所生傷害，
    與證人乙○○所述大腿撞擊工作台跌倒、證人甲○○所述被
    告丙○○撥開乙○○，乙○○因而倒地之情相符，故由前證
    人所述內容，足認被告丙○○應有推擠乙○○。又證人楊慶
    利於警詢中證述：伊聽到爭吵聲音前去查看，看見被告乙○○、丙○○、甲○○3 人纏在地上，伊將渠等拉開，但伊並
    未見到毆打過程等語（見前開偵查卷第16頁）。證人楊慶利
    僅單純描述所見情況，並無偏頗之情，其所言應屬信實，依
    其所言，可知被告3 人嗣後均有互相拉扯而倒地。況被告甲○○、丙○○為夫妻，關係匪淺，被告甲○○見其夫即被告
    丙○○因其與乙○○之爭執進而發生拉扯，衡情當無可能毫
    無所動，且其甫受乙○○以三字經辱罵、以手拉扯，氣憤之
    情不在話下，於此情況下，被告甲○○進而與乙○○拉扯並
    無違常，益佐證人楊慶利前開所述3 人糾纏在地之情為真，
    被告丙○○、甲○○確有共同與乙○○拉扯之犯意，並進而
    與乙○○互相拉扯一情，堪以認定。
  4.再按告訴人、證人之陳述有部分前後不符，或相互間有所歧
    異時，究竟何者為可採，法院仍得本其自由心證予以斟酌，
    非謂一有不符或矛盾，即應認其全部均為不可採信；尤其關
    於行為動機、手段及結果等之細節方面，告訴人之指陳，難
    免故予誇大，證人之證言，有時亦有予渲染之可能；然其基
    本事實之陳述，若果與真實性無礙時，則仍非不得予以採信
    ，最高法院74年臺上字第1599號判例意旨可資參照。證人丙○○證述被告乙○○手勒其脖子，並將伊拖至工作室門口旁
    邊，伊始掙脫云云，則苟丙○○確遭乙○○勒頸拖行後掙脫
    ，其頸部應受有相當強度之外力，衡情脖頸部位當有傷勢，
    然觀諸丙○○之診斷證明書，其脖頸部位並無傷勢，且證人
    丙○○於本院審理時亦證稱其脖子部位並無傷勢，則證人丙○○此部分陳述不無誇大之嫌。然參諸丙○○所受部分臉部
    擦傷位置接近頸部一情，當可推知被告乙○○應有拉扯丙○○頭頸部或附近之舉，或因丙○○抵擋或雙方互相拉扯，以
    致脖頸部未生明顯傷勢，而在附近產生擦傷。惟被告乙○○
    確有拉扯丙○○之舉，已如前述，縱證人林昭名前開所陳略
    有誇大，尚無礙被告乙○○傷害犯行之認定。另證人乙○○
    證述被告丙○○、甲○○對其拳打腳踢云云。惟觀諸被告乙○○之診斷證明書，其除左股骨頸骨折、左大拇指挫傷之傷
    害外，身體其他部位並無傷勢，而乙○○係於事發當日即至
    醫院就診，自無隱匿自身部分傷勢而不一併治療之可能，且
    前開診斷證明書尚且記載左大拇指挫傷此等細小部位之傷勢
    ，端無可能遺漏乙○○身體其他部位之傷勢，可見前開診斷
    證明書所載傷勢即為乙○○當日所受傷勢，則果有證人乙○○所稱被告丙○○、甲○○對之拳打腳踢之情形，斷無可能
    傷勢全數集中於乙○○身體前開2 處部位而未及其他，可見
    證人乙○○所稱遭被告丙○○、甲○○拳打腳踢云云，亦顯
    言過其實，渠等應僅相互拉扯，而渠等3 人確有拉扯之情亦
    論述如前，故證人乙○○所述雖略有浮誇，尚無礙被告丙○○、甲○○傷害犯行之認定。
  5.末按刑法第10條第4 項規定：「稱重傷者，謂下列傷害：四
    、毀敗或嚴重減損一肢以上之機能。六、其他於身體或健康
    ，有重大不治或難治之傷害」。查乙○○雖因本件傷害案件
    受有左股骨頸骨折、左大拇指挫傷之傷害，而股骨頸骨折極
    易造成股骨頭缺血性壞死，一旦發生，必須置換人工髖關節
    ，嗣乙○○確因左股骨頸骨折不癒合，而置換人工髖關節一
    情，有臺北市立聯合醫院診斷證明書2 紙在卷可按。又乙○○置換人工關節後，肢體可正常活動，僅不能承載太大角度
    之活動與搬運重物一節，亦有臺北市立聯合醫院98年3 月23
    日北市醫陽字第09831739100 號函在卷可參，是乙○○之肢
    體機能並未喪失或嚴重減損，亦非重大不治或難治之傷害，
    要與刑法第10條第4 項第4 款、第6 款所稱之情形有別，且
    亦同條項所定其餘重傷害情事，乙○○所受傷勢並非重傷，
    併予敘明。
  (三)綜上所述，被告3 人前開辯詞，無非事後諉責之詞，不足採
    信。本件事證已臻明確，被告乙○○公然侮辱、傷害犯行、
    被告丙○○與甲○○共同傷害犯行，均堪認定，應法論科。
三、核被告乙○○所為，係犯刑法第309 條第1 項公然侮辱罪、
    第277 條第1 項之普通傷害罪。被告丙○○、甲○○所為，
    均係犯刑法第277 條第1 項之普通傷害罪。被告丙○○、甲○○就傷害乙○○部分，有犯意聯絡及行為分擔，應論以共
    同正犯。被告乙○○基於一主觀犯意，於時空密集之情況下
    ，以客觀上可認係一行為之舉動傷害丙○○、甲○○2 人，
    為想像競合犯，應依刑法第55條從一重處斷。又被告乙○○
    所犯上開公然侮辱、傷害2 犯行，犯意各別，罪名互殊，應
    予分論併罰。審酌被告乙○○不思理性溝通，隨意口出穢語
    污衊他人，復出手傷人，且為本件紛爭之導因，所為自無足
    取，然被告丙○○、甲○○遇事不以和平方式解決，亦出手
    傷人，所為亦有可議，且渠等犯罪後不思悔過，仍相互指責
    ，犯後態度難認良好，兼衡渠等素行、教育程度、生活狀態
    、犯罪之目的、手段，乙○○受有骨折傷害，甚且置換人工
    關節，傷勢非輕，丙○○、甲○○所受傷勢為淤青、擦挫傷
    ，傷勢較為輕微等一切情狀，分別量處如主文所示之刑，並
    就罰金部分諭知易服勞役、就拘役、有期徒刑部分易科罰金
    之折算標準，以示懲警。
據上論斷，應依刑事訴訟法第299 條第1 項前段，刑法第28條、
第277 條第1 項、第309 條第1 項、第55條、第41條第1 項前段
、第42條第3 項，刑法施行法第1 條之1 第1 項、第2 項前段，
判決如主文。
本案經檢察官鄭潔如到庭執行職務。
中    華    民    國    98    年    7     月    31    日
                    刑事第十五庭法  官  何燕蓉
此正本與原本無異。
如不服本判決，應於判決送達後10日內向本院提出上訴狀（應附
繕本），其未敘述上訴理由者，應於上訴期間屆滿後20日內補提
理由書狀於本院，上訴於臺灣高等法院。
                                書記官  李崇文
中    華    民    國    98    年    8     月    5     日
附錄本案論罪科刑法條全文：
中華民國刑法第277條第1項
（普通傷害罪）
傷害人之身體或健康者，處 3 年以下有期徒刑、拘役或 1 千元
以下罰金。
中華民國刑法第309條第1項
（公然侮辱罪）
公然侮辱人者，處拘役或3百元以下罰金。


司法院資訊處製作；財團法人民間司法改革基金會備份。
